【裁判字號】    95,簡,1
【裁判日期】    950510
【裁判案由】    損害賠償
【裁判全文】
臺灣嘉義地方法院民事簡易判決            95年度簡字第1號
原      告  乙○○
被      告  丙○○
訴訟代理人  何永福律師
複代理人    黃文力律師
            甲○○
上列當事人間請求損害賠償事件，本院於民國95年4月28日言詞
辯論終結，判決如下：
    主      文
被告應將原告所有坐落在嘉義市○○○段四六六之四四地號土地
上如附圖所示編號Ｂ部分、面積三十七平方公尺之地上物（含地
面磚塊及其上之鐵骨造涼棚）拆除，並將土地交還原告及其他共
有人全體。
訴訟費用（除撤回部分外）由被告負擔。
本判決第一項得假執行，但被告如於執行標的物交付前，以新台
幣肆拾參萬陸仟陸佰元為原告預供擔保後，得免為假執行。
    事實及理由
一、程序方面：訴狀送達後，原告不得將原訴變更或追加他訴。
    但經被告同意者，不在此限。被告於訴之變更或追加無異議
    ，而為本案之言詞辯論者，視為同意變更或追加。民事訴訟
    法第二百五十五條第一項但書第一款、第二項分別定有明文
    。本件原告原依侵權行為之法律關係請求被告賠償新台幣（
    下同）一百五十萬元及自起訴狀繕本送達翌日起至清償日止
    ，按年息百分之五計算之利息（此部分業經原告於九十五年
    三月十日當庭撤回，本院就此部分不予審酌），嗣於本院審
    理中於九十四年十二月九日以言詞追加請求被告應將原告所
    有坐落在嘉義市○○○段四六六之四四地號土地上如附圖所
    示編號Ｂ部分、面積三十七平方公尺之地上物（含地面磚塊
    及其上之鐵骨造涼棚）拆除，並將土地交還原告及其他共有
    人全體（嗣於九十四年十二月二十日提出追加及答辯狀補正
    聲明之內容），並於九十五年一月十七日另主張被告應賠償
    拆除費用，追加請求被告應給付原告十四萬二千零六十五元
    及自九十五年一月十七日追加及答辯狀繕本送達翌日起至清
    償日止，按年息百分之五計算之利息（此追加部分業經原告
    於九十五年三月十日當庭撤回，本院就此部分不予審酌），
    被告對原告訴之追加無異議而為本案之言詞辯論，依上開規
    定，原告所為訴之變更追加，核屬合法，應予准許。
二、原告主張：
  (一)嘉義市○○○段四六六之四四地號土地為其與其他共有人共
    有，該土地位於被告所有門牌號碼為嘉義市○○街二二九之
    二四號建物（下稱系爭建物）西側，而被告未經原告同意，
    即在原告共有之台斗坑段四六六之四四地號土地地面上鋪設
    磚塊，且系爭建物西側搭建有鐵骨造涼棚橫跨在原告所有之
    台斗坑段四六六之四四地號土地，爰聲明：如主文第一項。
  (二)對被告抗辯所為之陳述：原告未向被告要索使用費，且原告
    與原告之媳婦曾多次勸阻被告不能在原告土地上圍起圍牆佔
    為己有。
三、被告則以下列情詞置辯，並聲明：原告之訴及假執行之聲請
    駁回；如受不利判決，願供擔保請准宣告免為假執行。
  (一)被告在系爭土地築圍牆及墊高地面，事前均經原告口頭同意
    ，詎料，被告完工後，原告卻向被告要索使用費，被告未予
    同意，惟已自行將圍牆拆除。
  (二)系爭地上物之涼棚是被告購買法拍屋時即存在的，不能要其
    拆除，至於地上磚頭是被告所鋪無誤。
四、原告主張嘉義市○○○段四六六之四四地號土地為其與其他
    共有人共有，該土地位於被告所有之系爭建物西側，而被告
    在原告共有之台斗坑段四六六之四四地號土地地面上鋪設磚
    塊等語，業據原告提出土地謄本一紙以及照片三紙，且為被
    告所不否認，自堪信為真實。
五、至原告主張被告應將坐落在嘉義市○○○段四六六之四四地
    號土地上如附圖所示編號Ｂ部分、面積三十七平方公尺之地
    上物（含地面磚塊及其上之鐵骨造涼棚）拆除，並將土地交
    還原告及其他共有人全體等語，則為被告所否認，並以前詞
    置辯，經查：
  (一)按當事人主張有利於己之事實者，就其事實有舉證之責任。
    民事訴訟法第二百七十七條前段定有明文。被告辯稱其在系
    爭土地築圍牆及墊高地面，事前均經原告口頭同意等語，既
    為原告所否認，然被告又未能舉證以實其說，依上述舉證責
    任之法則，自難認被告所辯事前經原告口頭同意等語為可採
    。
  (二)至被告另辯稱系爭地上物之涼棚是被告購買法拍屋時即存在
    的，不能要其拆除等語，惟查，依據原告所提之現場照片觀
    之，如附圖所示編號Ｂ部分、面積三十七平方公尺之鐵骨造
    涼棚與被告所有之系爭建物乃相連接而成一體，應屬於系爭
    建物之一部分，因此，即使被告所辯系爭地上物之涼棚是被
    告購買法拍屋時即存在等語為真實，然因被告買受系爭建物
    時，亦同時取得該涼棚部分之所有權，是被告對該涼棚部分
    自有處分之權利，而該涼棚占用原告所有之台斗坑段四六六
    之四四地號土地，且無法律上之權源，原告訴請被告拆除，
    自屬有據，被告所辯系爭地上物之涼棚是被告購買法拍屋時
    即存在，不能要其拆除云云，自無可採。
  (三)又按所有人對於無權占有或侵奪其所有物者，得請求返還之
    。對於妨害其所有權者，得請求除去之。有妨害其所有權之
    虞者，得請求防止之。各共有人對於第三人，得就共有物之
    全部為本於所有權之請求。但回復共有物之請求，僅得為共
    有人全體之利益為之。民法第七百六十七條、第八百二十一
    條分別定有明文。被告所有之系爭建物涼棚及地面磚塊既無
    權占有原告及其他共有人共有之土地，業如前述，已妨害原
    告及其他共有人之所有權，故原告訴請被告拆除如附圖所示
    編號Ｂ部分、面積三十七平方公尺之地上物（含地面磚塊及
    其上之鐵骨造涼棚），並將土地交還原告及其他共有人全體
    ，依上開法條規定，即屬有據，應予准許。
六、本判決所命給付之金額未逾五十萬元（訴訟標的價額扣除撤
    回部分後僅剩四十三萬六千六百元），依民事訴訟法第三百
    八十九條第一項第五款規定，就原告勝訴部份，依職權宣告
    假執行，本院並依同法第三百九十二條第二項、第三項規定
    ，依聲請宣告被告得預供擔保，免為假執行。
七、本件事證已臻明確，兩造其餘攻擊防禦方法及所提證據，經
    審酌後，認與本判決結果不生影響，爰不一一論述，附此敘
    明。
八、按原告撤回其訴者，訴訟費用由原告負擔，民事訴訟法第八
    十三條第一項前段定有明文。本件原告起訴時原依侵權行為
    之法律關係請求被告賠償一百五十萬元及自起訴狀繕本送達
    翌日起至清償日止，按年息百分之五計算之利息，嗣於九十
    五年三月十日當庭撤回此部分，惟在本院審理中於九十四年
    十二月九日以言詞追加請求被告應將原告所有坐落在嘉義市
    ○○○段四六六之四四地號土地上如附圖所示編號Ｂ部分、
    面積三十七平方公尺之地上物（含地面磚塊及其上之鐵骨造
    涼棚）拆除，並將土地交還原告及其他共有人全體之聲明，
    而此部分之訴訟標的價額僅為四十三萬六千六百元，應繳納
    之訴訟費用額為四千七百四十元，因此，原告超過此數額所
    繳納之訴訟費用，乃係因原告起訴後復撤回部分訴訟所生，
    自應由原告自行負擔，附此敘明。
九、結論：原告之訴為有理由，依民事訴訟法第七十八條、第三
    百八十九條第一項第五款、第三百九十二條，判決如主文。
中    華    民    國    95    年    5     月    10    日
                  民二庭法  官  林福來
以上正本係照原本作成
如對本判決上訴須於判決送達後20日內向本院提出上訴狀
中    華    民    國    95    年    5     月    10    日
                        書記官  侯學義


司法院資訊處製作；財團法人民間司法改革基金會備份。
